【裁判字號】    89,易,1826
【裁判日期】    890724
【裁判案由】    恐嚇
【裁判全文】
臺灣板橋地方法院刑事判決                        八十九年度易字第一八二六號
    公  訴  人  臺灣板橋地方法院檢察署檢察官
    被      告  乙○○
右列被告因恐嚇取財案件，經檢察官提起公訴〔八十九年度偵字第二五八一號〕，暨
移請併案審理〔八十九年度偵字第九一二０號〕，本院判決如左：
    主  文
乙○○無罪。
    理  由
一、公訴意旨如起訴書所載〔如附件〕。
二、按犯罪事實應依證據認定之，無證據不得推定其犯罪事實，又不能證明被告犯罪
    應諭知無罪之判決，刑事訴訟法第一百五十四條、第三百零一條第一項定有明文
    。又認定犯罪事實應憑積極證據，倘積極證據不足以為不利於被告事實之認定時
    ，即應為有利被告之認定，更不必有何有利之證據，最高法院三十年上字第八一
    六號著有判例，所謂「積極證據足以為不利被告事實之認定」，依據同院七十六
    年臺上字第四九八六號判例意旨，係指據為訴訟上證明之全盤證據資料，在客觀
    上以達於通常一般之人均不致於有所懷疑，而得確信被告確曾犯罪之程度；若未
    達到此一程度，而有合理懷疑之存在時，即無從為被告有罪之確信。公訴人認被
    告涉前開犯嫌，係以被告乙○○於警訊及偵訊時之『自白』暨被害人甲○○指訴
    被害情節為據，因認被告涉刑法第三百四十六條第三項、第一項之恐嚇取財未遂
    犯嫌；訊據被告乙○○，辯稱：「我沒有恐嚇」、「這是我問他〔指甲○○〕，
    他自己說要用四萬元，我當時有向地下錢莊借錢，才如此。」、「不是〔指車子
    非被告所偷〕」、「這次我是因為錢莊逼錢，受不了才如此做。」、「我有打電
    話沒錯。我以後不敢了。」、「我從未做過竊盜。」等。查：
    〔一〕「刑法第三百四十六條恐嚇罪之構成，須以行為人對於被害人所用之手段
          ，有使其發生畏懼心者為要件。被害人惑於被告所云，見其宅有三種不同
          色彩靈魂，斷定其家最近死了二人，可能再有一人死去之謊言，信以為真
          交付財物，求其禳解，是被害人之交付財物，乃不過僅基於被告之欺罔行
          為，陷於錯誤所致，自與恐嚇罪之要件不合。」〔最高法院四十一年度台
          上字第一四三號判例意旨參照〕，析索之，苟行為人事實上「不能」實現
          該「危害之通知」，圖利用受通知人「不知上情」之錯誤，使其為財物之
          交付，核其所為，實該當於「詐欺」，非該當於『恐嚇』。
    〔二〕查被告於警訊時自白「我是以這號碼〔指被害人甲○○之電話碼〕跟他聯
          絡而『詐騙錢財』」、「我是有這說，但其實我是騙他〔甲○○〕的。」
          、「我並無恐嚇取財，我只是詐騙財物」〔參見八十九年偵字第二五八一
          號卷第四反面〕，於偵訊時供稱：「我說『若不來我就把車子解體』等語
          ，其實我只是騙他〔甲○○〕而已」〔參見同上偵卷第十二頁反面〕，綜
          合被告於警訊及偵訊時之供述，被告意在「自白」「詐欺」，非在自白『
          恐嚇取財』，執被告於警訊、偵訊時之上開供述為據，不足生被告涉恐嚇
          取財未遂之確信。
    〔三〕再查，被告供稱：「我也不知車子在那」〔參見同上偵卷第三０頁反面〕
          、「何人所竊取我不清楚，車子停於何處我也不知道。」〔參見同上偵卷
          第四頁反面〕，承辦員警詢被害人甲○○：「警方查獲犯嫌後，便帶同陳
          嫌前往其所說之地點取回你的車輛，你是否有拿回你的車輛？」，被害人
          甲○○答稱：「沒有」〔參見同上偵卷第六頁〕，貳者互核相符，堪認被
          告根本不知被害人甲○○失竊之車輛在何處，以此情節推之，被告事實上
          「不能」將被害人甲○○之車輛解體以實現該「危害之通知」，即與恐嚇
          取財罪之構成要件迥不相當。未便執恐嚇取財未遂罪、刑相繩。至被告是
          否圖利用受通知人甲○○「不知上情」之錯誤，使其為財物之交付而另涉
          刑責，非起訴效力所及，本院無從審究。
    〔四〕此外，復查無其他積極確切之事證足認被告涉公訴人起訴之恐嚇取財未遂
          犯嫌，當屬不能證明被告犯恐嚇取財未遂罪，爰依法為無罪之諭知。
三、起訴部份既為無罪之判決，移送併辦之八十九年度偵字第九一二０號被告乙○○
    涉恐嚇取財案與起訴部份即不生何種裁判上一罪之關係，應退由公訴人續行偵查
    ，附此敘明。
據上論斷，應依刑事訴訟法第三百零一條第一項，判決如主文。
本案經檢察官洪清秀到庭執行職務。
中      華      民      國      八十九      年     七     月   二十四   日
                                      臺灣板橋地方法院刑事第五庭
                                          法  官  陳  福  來
右正本證明與原本無異。
如不服本判決應於送達後十日內向本院提出上訴狀。
                                          書記官  陳  春  銘
中      華      民      國      八十九      年     八     月     二     日


司法院資訊處製作；財團法人民間司法改革基金會備份。
